【裁判字號】    99,上訴,325
【裁判日期】    990212
【裁判案由】    違反毒品危害防制條例
【裁判全文】
臺灣高等法院高雄分院刑事判決         99年度上訴字第325號
上  訴  人
即  被  告  甲○○
上列上訴人因違反毒品危害防制條例案件，不服臺灣高雄地方法
院98年度審訴字第4853號中華民國99年1 月7 日第一審判決（起
訴案號：臺灣高雄地方法院檢察署98年度毒偵字第6826號），提
起上訴，本院判決如下：
     主  文
上訴駁回。
     理  由
一、按不服地方法院之第一審判決而上訴者，應向管轄第二審之
    高等法院為之。上訴書狀應敘述具體理由。上訴書狀未敘述
    上訴理由者，應於上訴期間屆滿後20日內補提理由書於原審
    法院，逾期未補提者，原審法院應定期間先命補正。第二審
    法院認為上訴書狀未敘述理由或上訴有第362 條前段之情形
    者，應以判決駁回之。但其情形可以補正而未經原審法院命
    其補正者，審判長應定期間先命補正。刑事訴訟法第361 條
    、第367 條，分別定有明文。所謂不服第一審判決之具體理
    由，必係依據卷內既有訴訟資料或提出新事證，指摘或表明
    第一審判決有何採證認事、用法或量刑等足以影響判決本旨
    之不當或違法，而構成應予撤銷之具體事由，始克當之（例
    如：依憑證據法則具體指出所採證據何以不具證據能力，或
    依憑卷證資料，明確指出所為證據證明力之判斷如何違背經
    驗、論理法則）；倘僅泛言原判決認定事實錯誤、違背法令
    、量刑失之過重或輕縱，而未依上揭意旨指出具體事由，或
    形式上雖已指出具體事由，然該事由縱使屬實，亦不足以認
    為原判決有何不當或違法者（例如：對不具有調查必要性之
    證據，法院未依聲請調查亦未說明理由，或援用證據不當，
    但除去該證據仍應為同一事實之認定），皆難謂係具體理由
    ，俾與第二審上訴制度旨在請求第二審法院撤銷、變更第一
    審不當或違法之判決，以實現個案救濟之立法目的相契合，
    並節制濫行上訴（最高法院97年度臺上字第892 號判決參照
    ）。是以上訴人之上訴書狀或補提之上訴理由書，雖有敘述
    上訴理由，惟並未具體敘述第一審判決有上述違法、不當情
    形，即與未敘述具體理由無異，其所為上訴，即不符合上訴
    之法定要件。
二、本件原判決以上訴人即被告甲○○（下稱被告甲○○）前因
    施用毒品經台灣高雄地方法院裁定送觀察、勒戒後，因認有
    繼續施用之傾向，再經以92年度毒聲字第927 號裁定令入戒
    治處所施以強制戒治，於民國（下同）93年2 月16日戒治期
    滿執行完畢，並經臺灣高雄地方法院檢察署檢察官以93年度
    戒毒偵字第103 號不起訴處分確定，嗣於上開強制戒治執行
    完畢釋放後5 年內，又因施用毒品案件，分別經台灣高雄地
    方院以95年度簡字第945 號、97年度訴緝字第92號判處有期
    徒刑3 月、8 月確定後，以97年度審聲字第2423號裁定定應
    執行刑有期徒刑9 月確定，於98年2 月14日縮刑期滿執行完
    畢。詎其猶不知戒絕毒癮，復基於施用第一級毒品海洛因之
    犯意，於98年11月2 日中午12時許，在高雄縣林園工業區停
    車場內，以針筒注射方式，施用第一級毒品海洛因1 次。又
    另基於持有第一級毒品海洛因之犯意，於98年11月3 日上午
    7 時，在高雄市○○區○○路、瑞仁路口之便利商店前，以
    新臺幣1,000 元之代價向年籍不詳綽號「有尾」之成年男子
    購入海洛因2 包（驗後淨重0.062 公克、0.055 公克），未
    及施用之際，即於同日上午7 時許，為警在高雄市○○區○
    ○路14巷口為警盤查時，於有偵查犯罪權限之機關及公務員
    發覺其犯罪前，主動從自小客車座椅拿出所持有之上開海洛
    因2 包及其所有供施用海洛因所用之針筒1 支、剷管1 支交
    付員警，並就上開施用及持有第一級毒品之行為向員警自首
    嗣又接受裁判，經警方採集尿液送驗，結果呈嗎啡陽性反應
    等情，係以上開事實業據被告甲○○坦承不諱，而被告甲○
    ○為警查獲時所採之尿液及扣案之白色粉末，經送請高雄市
    凱旋醫院檢驗結果，尿液呈嗎啡（海洛因之代謝物）陽性反
    應，粉末驗出海洛因成份，有檢驗報告在卷可證；此外，復
    有針筒1 支、剷管1 支扣案可資佐證，因認被告甲○○上開
    自白與事實相符，堪予採認，犯行堪以認定。復敘明其施用
    毒品與其後持有毒品係犯意各別，應分論併罰，且除係於有
    期徒刑執行完畢後5 年以內故意再犯上開有期徒刑以上之施
    用毒品罪，應加重其刑外，又合於自首之要件，均依自首之
    例減輕其刑，並敘明應先加後減，因而適用毒品危害防制條
    例第10條第1 項、第11條第1 項、刑法第47條第1 項、第62
    條前段之規定，審酌被告甲○○經強制戒治及刑罰之執行後
    ，均未戒絕毒品，其甫於98年2 月出監後，復再為本件施用
    毒品犯行，顯見其自制力不足，且施用毒品後於短時間內又
    再購入海洛因欲供己施用，其依賴毒品甚深，惟念其犯後坦
    承施用及持有毒品犯行，所犯係自傷行為，尚未害及他人，
    及持有第一級毒品之重量等一切情狀，就施用毒品部分量處
    有期徒刑9 月，就持有毒品部分量處有期徒刑2 月後，依刑
    法第51條第5 款之規定定其應執行刑為有期徒刑10月；並敘
    明扣案之白色粉末2 包，確係第一級毒品海洛因（檢驗後淨
    重0.062 公克、0.055 公克），毒品外包裝袋與毒品難以析
    離，應視同毒品，依毒品危害防制條例第18條第1 項前段規
    定，均宣告沒收銷燬，至送驗耗損之毒品，因已滅失，爰不
    宣告沒收銷燬之，扣案針筒1 支、剷管1 支係被告甲○○所
    有供犯本件施用第一級毒品海洛因所用之物，此據其供述在
    卷，爰依刑法第38條第1 項第2 款沒收。已依卷存證據詳敘
    所憑認定之證據與認定之理由。所為論敘，經核並無違背經
    驗法則或論理法則，量處刑亦屬允當。
三、被告甲○○於99年1 月13日收受判決後，於同年1 月22日具
    狀提起上訴，上訴理由僅謂：其家中有母親和一位女兒需撫
    養，現在亦在義大醫院接受美沙冬治療，請准予一個自新之
    機會等語，並未依據卷內既有訴訟資料或提出新事證，指摘
    或表明第一審判決有何採證認事、用法或量刑等足以影響判
    決本旨之不當或違法，而構成應予撤銷之具體事由，按之上
    開規定，被告甲○○之上訴顯屬違背法律上之程式，應由本
    院依同法第367 條前段、第372 條規定，不經言詞辯論逕行
    判決如主文。
中    華    民    國    99    年    2     月    12    日
            刑事第四庭    審判長法  官   蕭權閔
                                法  官   陳吉雄
                                法  官   李嘉興
以上正本證明與原本無異。
施用毒品部分如不服本判決應於收受本判決後10日內向本院提出
上訴書狀，其未敘述上訴理由者，並得於提起上訴後10日內向本
院補提理由書狀（均須按他造當事人之人數附繕本）「切勿逕送
上級法院」。
持有毒品部分不得上訴。
中    華    民    國    99    年    2     月    12    日
                                書記官   唐奇燕

司法院資訊處製作；財團法人民間司法改革基金會備份。
